【裁判字號】    95,訴,516
【裁判日期】    951019
【裁判案由】    就業服務法
【裁判全文】
臺北高等行政法院判決
                                  95年度訴字第00516號
                              .
原      告  台灣防火板股份有限公司
代  表  人  甲○○
訴訟代理人  呂勝賢  律師 （兼送達代收人）
復 代理 人  黃廷維  律師
被      告  行政院勞工委員會
代  表  人  李應元（主任委員）
訴訟代理人  丁○○
            乙○○
            丙○○
上列當事人間因就業服務法事件，原告不服行政院中華民國94年
12月5日院臺訴字第0940093802號訴願決定，提起行政訴訟。本
院判決如下：
    主  文
原告之訴駁回。
訴訟費用由原告負擔。
    事實
一、事實概要：
    原告前申經被告以民國（下同）90年8月21日台90勞職外字
    第0345157號函許可重新招募外國人7名，在臺中市西屯區○
    ○區○○路2之1號從事製造業工作，因其中所聘僱外國人1 名
    提前出境，申經被告以93年1月2日勞職外字第0920792048
    號函許可遞補招募外國人1名，並以93年2月19日勞職外字第
    0930238074號函核准聘僱泰國籍SRIWICHAI PHAD（下稱S君
    ），聘僱許可期間自93年2月4日起至94年2月7日止。旋原告
    以所聘僱外國人聘期將屆滿，復申經被告以93年11月17 日
    勞職外字第0930769560號函許可重新招募外國人7名。嗣原
    告於94年7月12日以S君於94年7月1日出國，向被告申請離境
    備查。被告以原告所聘僱之外國人S君於94年2月7日聘僱許
    可期限屆滿，原告遲至94年7月1日始為該外國人辦理手續使
    其出國，違反僱主聘僱外國人許可及管理辦法（下稱許可及
    管理辦法）第46條第1項及就業服務法第57條第9款規定，乃
    依就業服務法第72條第2款規定，以94年8月10日勞職外字第
    0940645668A號函廢止被告90年8月21日台90勞職外字第
    0345157號及93年11月17日勞職外字第0930769560號函核發
    重新招募外國人名額1名暨93年2月19日勞職外字第
    0930238074號函核發聘僱外國人S君之聘僱許可。原告不服
    ，提起訴願，經遭駁回，遂提起本件行政訴訟。
二、兩造聲明：
  (一)原告聲明：
    1.訴願決定、原處分均撤銷。
    2.訴訟費用由被告負擔。
  (二)被告聲明：
    1.駁回原告之訴。
    2.訴訟費用由原告負擔。
三、兩造之主張：
  (一)原告主張之理由：
    1.就業服務法第72條固規定僱主有同法第57條第1款、第2款
      、第6款至第9款規定情形之一者，應廢止其許可及聘僱許
      可之一部或全部，而本件被告顯然認定原告合於第57條第
      9款規定之「違反本法或依本法所發佈之命令。」並依許
      可及管理辦法第46條第1項之規定，可知被告係認定原告
      違反依就業服務法所發佈之「許可及管理辦法之第46 條
      第1項『僱主應於所聘僱之外國人聘僱許可期限屆滿前，
      為其辦理手續並使其出國』之規定」。然而本件之事實為
      原告所聘僱之外籍勞工S君雖應於94年2月7日屆滿回國，
      然S君於屆滿前即外出未歸，原告無法尋覓得其行蹤，乃
      無法為其辦理手續使其出國，故原告之未為該外國人辦理
      出國手續，顯難認係可歸責之事由。
    2.就業服務法第56條並規定，受聘僱之外國人有連續曠職3
      日失去聯繫或聘僱關係終止之情事，僱主應於3日內以書
      面通知當地主管機關及警察機關。原告於該外國人失去聯
      繫後，未依該規定以書面通知當地主管機關及警察機關，
      自有違誤。然依業服務法第67條之規定：「違反第5條‧
      ‧‧，第57條第5款、第8款、第9款或‧‧‧，處新台幣6
      萬元以上，30萬元以下罰鍰」。同法第68條規定：「違反
      第9條‧‧‧第56條‧‧‧，處新台幣3萬元以上，15萬元
      以下罰鍰」。由此二規定可知，違反第56條之規定並非第
      57 條第9款之違反本法或依本法所發佈之命令。蓋如違反
      第56條之規定包括於第57條第9款，兩者當無異其罰責而
      各別規定之必要。易言之，僱主於所聘僱之外國人失去聯
      繫時，未向當地主管機關及警察機關以書面通知之，純然
      違反就業服務法第56 條之規定，不可認其該當第57條第
      9款之規定，從而自亦不可援引同法第72條之規定，對原
      告作成處分。
    3.本件原告涉嫌違反就業服務法事件，業經臺中市政府於94
      年9月16日以府勞行字第0940171646號行政處分書處分在
      案，該處分書事實欄認定：「台端所聘僱之泰國籍外國人
      SRIWICHAI PHAD，其聘僱許可期限至94年2月8日屆滿，應
      於屆滿日前辦理外國人出國手續並使其出國，惟貴公司未
      依規定於3日內以書面通知當地主管機關及警察機關，經
      本府查證屬實。」，乃依原告違反就業服務法第56條規定
      事項，依就業服務法第68條第1款規定，科處3萬元罰鍰，
      並據原告繳納完畢在案。而被告依同一事件之事實，再對
      原告為取消招募許可之處分，亦有一事二罰之違法不當，
      應予撤銷。
  (二)被告主張之理由：
    1.按本法第57條第9款規定「僱主聘僱外國人不得有下列情
      事：一、‧‧‧九、其他違反本法或依本法所發佈之命令
      。」本法第72條第2款規定「僱主有下列情事之一者，應
      廢止其招募許可及聘僱許可之一部或全部：一、‧‧‧二
      、有第57 條第1款、第2款、第6款至第9款規定情事之一
      。‧‧‧」又依就業服務法第48條第2 項規定訂定之許可
      及管理辦法第46條第1 項規定，僱主應於所聘僱之外國人
      聘僱許可期限屆滿前，為其辦理手續使其出國。
    2.原告前經被告核准聘僱外國人S君，聘僱許可期間自93年2
      月4日起至94年2月7日止。依許可及管理辦法第46條第1項
      規定，原告應於該名外國人聘僱許可期限屆滿前為其辦理
      手續並使其出國，惟原告遲至94年7月1日始辦理S君出國
      手續使其出國，有S君之搭機證明可稽，且為原告所自承
      ，其違法事實洵堪認定。被告以原告已違反就業服務法第
      57條第9 款及許可及管理辦法第46條第1 項之規定，依就
      業服務法第72條第2 款規定，廢止被告90年8 月21日台90
      勞職外字第0345157 號及93年11月17日勞職外字第
      0930769560號函許可原告重新招募外國人名額1 名暨93
      年2 月19日勞職外字第0930238074號函核發原告聘僱外國
      人S 君之聘僱許可，與法自無不合。
    3.依原告94年7月28日說明書陳稱，其聘僱之外國人S君契約
      期滿時並無意展延聘僱，於出國之際臨時嚴重腸胃炎無法
      成行，然承辦小姐離職沒交代其狀況，又值放年假，外勞
      未再提起回國之事，其他行政人員亦未察覺，該外國人直
      到7月才表示要回國，致遲於94年7月1日離境等語，該外
      國人S君當無所稱之逃跑情事。原告所聘僱外國人S君之聘
      僱許可期限自93年2月4日起至94年2月7日止（請參原處分
      卷第34至第35頁），如前所述，外國人S 君當無所稱之逃
      跑情事，惟原告除無法提供94年2 月7 日前預定外國人出
      國之機位證明，且該外國人S 君實際出國之旅客搭機證明
      為94年7 月1 日，逾期出國長達約5 個月足證原告顯違反
      就業服務法第57條第9 款及許可及管理辦法第46條第1 項
      規定之事實客觀、明白且足以確認，原告訴稱應適用就業
      服務法第56條規定，顯然認事用法均有違誤。
    理  由
一、按就業服務法第57條第9款規定「僱主聘僱外國人不得有下
    列情事：一、‧‧‧九、其他違反本法或依本法所發佈之命
    令。」第72條第2款規定「僱主有下列情事之一者，應廢止
    其招募許可及聘僱許可之一部或全部：一、‧‧‧二、有第
    57條第1款、第2款、第6款至第9款規定情事之一。‧‧‧」
    又依就業服務法第48條第2項規定訂定之許可及管理辦法第
    46條第1項規定，僱主應於所聘僱之外國人聘僱許可期限屆
    滿前，為其辦理手續並使其出國。
二、本件原告前經被告核准聘僱外國人S 君，聘僱許可期間至94
    年2 月7 日止，依許可及管理辦法第46條第1 項規定，原告
    應於該名外國人聘僱許可期限屆滿前為其辦理手續並使其出
    國，惟原告遲至94年7 月1 日始使其出國之事實，有被告93
    年11月17日勞職外字第0930769560號函、93年2 月19日勞職
    外字第0930238074號函SRIWICHAI PHAD旅客搭機證明、原告
    回覆被告94年7 月19日勞職外字第0940632873號函說明書等
    附原處分卷可稽。是原告為僱主，未於所聘僱之外國人聘僱
    許可期限屆滿前，為其辦理手續並使其出國，被告因而廢止
    被告90年8 月21日台90勞職外字第0345157 號及93年11月17
    日勞職外字第0930769560號函許可原告重新招募外國人名額
    1 名，暨93年2 月19日勞職外字第0930238074號函核發原告
    聘僱外國人S 君之聘僱許可，揆諸首揭說明，核無不合。原
    告雖為如事實欄所載之主張。惟查：
(一)、原處分卷所附原告94年7 月28日說明書載其聘僱之外國人
      S 君契約期滿時並無意展延，於出國之際臨時嚴重腸胃炎
      無法成行，然承辦小姐離職沒交代其狀況，又值放年假，
      外勞未再提起回國之事，其他行政人員亦未察覺，該外國
      人直到7 月才表示要回國，致遲於94年7 月1 日離境等語
      ，且依本院卷所附被告提出之外勞動態資料清單所載，原
      告亦從未申報Ｓ君逃逸，足見該外國人S 君並無原告所主
      張逃跑情事。且如原告主張Ｓ君係於94年2 月7 月應回國
      日前一日逃跑屬實，因Ｓ君原應於同年2 月7 日回國，必
      已辦理預定機位等出國手續，然原告亦未能提出已辦理預
      定該外國人於2 月7 日出國機位等出國手續之證明，亦可
      見其主張不實在。原告主張S 君雖應於94年2 月7 日屆滿
      回國，然S 君於屆滿前即外出未歸，原告無法尋覓得其行
      蹤，乃無法為其辦理手續使其出國，故原告之未為該外國
      人辦理出國手續，顯難認係可歸責之事由，並進而主張原
      告違反就業服務法第56條之規定，並非第57條第9 款之規
      定云云，並不足採。
(二)、臺中市政府94年9 月16日以府勞行字第0940171646號之行
      政處分書，係認Ｓ君於其聘僱許可期限至94年2 月8 日 (
      按應係7 日)屆 滿，應於屆滿日前辦理外國人出國手續並
      使其出國，惟原告未依規定於3 日內以書面通知當地主管
      機關及警察機關，以原告違反就業服務法第56條規定事項
      ，依就業服務法第68條第1 款規定，科處3 萬元罰鍰，此
      係處罰原告違反書面通知當地主管機關及警察機關義務，
      與本件係處罰僱主應於所聘僱之外國人聘僱許可期限屆滿
      前，為其辦理手續並使其出國之義務不同，兩者所規範之
      事項，欲達到之目的及主管機關均不同，並非同一事件，
      無重復處罰問題。原告主張被告之處罰係一事二罰違法云
      云，亦不足採。
三、從而，原處分廢止被告90年8 月21日台90勞職外字第034515
    7 號及93年11月17日勞職外字第0930769560號函核發重新招
    募外國人名額1 名，暨93年2 月19日勞職外字第0930238074
    號函核發聘僱外國人S 君之聘僱許可並無違法，訴願決定予
    以維持，亦無不合。原告訴請撤銷，為無理由，應予駁回。
四、據上論結，本件原告之訴為無理由，爰依行政訴訟法第98條
    第3 項前段，判決如主文。
中    華    民    國    95     年    10     月   19   日
                        第三庭審判長法  官 姜素娥
                                    法  官 陳國成
                                   法  官 吳東都
上為正本係照原本作成。
如不服本判決，應於送達後20日內，向本院提出上訴狀並表明上
訴理由，如於本判決宣示後送達前提起上訴者，應於判決送達後
20日內補提上訴理由書（須按他造人數附繕本）。
中    華    民    國    95     年    10     月   19   日
                                    書記官 張能旭


司法院資訊處製作；財團法人民間司法改革基金會備份。
